【裁判字號】    99,交抗,54
【裁判日期】    990129
【裁判案由】    聲明異議
【裁判全文】
臺灣高等法院高雄分院刑事裁定          99年度交抗字第54號
抗  告  人
即受處分人  甲○○
上列抗告人因違反道路交通管理處罰條例案件，不服臺灣屏東地
方法院中華民國98年10月2 日裁定（98年度交聲字第221 號），
提起抗告，本院裁定如下：
    主  文
抗告駁回。
    理  由
一、抗告意旨略以：(一)本件僅以警察之單一指述，即認定抗告人
    即受處分人甲○○有闖紅燈行為，對於受處分人不公；(一)受
    處分人於警察開立舉發違反道路交通管理事件通知單後，並
    非拒收，而是詢問警察是否可以不簽，警察則告知如不接受
    舉發內容可不須於舉發單簽名，舉發單將以郵寄方式通知，
    屆時再向監理站提出申覆，而舉發單位事後未將舉發違反道
    路交通管理事件通知單送達給受處分人，程序上自有不合。
    (三)本件所處罰鍰過高等語。
二、按汽車駕駛人，行經有燈光號誌管制之交岔路口闖紅燈者，
    處新台幣（下同）1,800 元以上5,400 元以下罰鍰，並記違
    規點數3 點，道路交通管理處罰條例第53條第1 項、第63條
    第1 項第3 款分別定有明文。
三、經查：
  (一)本件受處分人甲○○於民國98年1 月23日19時14分許，騎乘
    車牌號碼M7B-698 號輕型機車，行經高雄縣大寮鄉○○○路
    、江山路口時，因有駕車行經有燈光號誌管制之交岔路口闖
    紅燈之違規，為高雄縣警察局林園分局警員郭原村攔停掣單
    舉發之事實，有該局98年1 月23日高警交字第N00000000 號
    舉發違反道路交通管理事件通知單1 紙在卷可稽（見原審卷
    第6 頁）。受處分人雖辯稱未闖紅燈云云，惟證人即舉發本
    件違規之警員郭原村於原審證稱：「受處分人是在還沒有變
    綠燈時從外側車道向我直行過來，當時我直接把他攔下來的
    時候後方的車輛才剛綠燈起步」等語（見原審卷第22頁）。
    查證人郭原村有17年之交通勤務經驗，而舉發當日天氣晴朗
    ，證人郭原村當時與同事吳秋賢及另一實習生在場執行勤務
    ，其生平首次遇到被舉發人拒絕簽收之例等情，已據其證述
    明確（見本院卷第22-23 頁），是其對本次舉發過程，當印
    象深刻而無誤判或誤記之情；且執勤員警與受處分人並不相
    識，未有任何怨隙，自無虛構違規事實以陷害受處分人之理
    ，又警員執行公務，依法行為時，本身即受有行政責任之監
    督，且其到庭具結作證，更係以刑事責任擔保其證言之真實
    性，證人郭原村上開證述內容，經核並無違反客觀事證或常
    規而有不可信之處，其證詞應認與事實相符，是受處分人闖
    紅燈之違規事實，應堪認定。
  (二)又警察如在道路上當場舉發行為人有違反道路交通管理處罰
    條例之行為，而被查獲之行為人為受處分人時，員警應在舉
    發通知單上之駕駛人姓名欄註明其姓名後，交付該行為人簽
    名或蓋章收受之；拒絕簽章者，仍應將通知聯交付該駕駛人
    或行為人收受，並記明其事由及交付之時間，拒絕收受者，
    應告知其應到案時間及處所，並記明事由與告知事項，視為
    已收受，違反道路交通管理事件統一裁罰基準及處理細則第
    11條第1 項第1 款定有明文。同細則第44條第1 項復規定違
    反道路交通管理事件行為人，未依規定自動繳納罰鍰，或未
    依規定到案聽候裁決，處罰機關應依基準表於通知單送達且
    逾越應到案期限60日之3 個月內，逕行裁決之。從而，本件
    受處分人遭警舉發後，就員警所開立之舉發單拒絕簽收等情
    ，為受處分人所是認，並經證人員警郭原村證稱：「受處分
    人說他沒有闖紅燈而拒收舉發單，我才在舉發單註記：拒絕
    簽收及已告知到案期間及處所字樣。舉發單我沒有寄給受處
    分人，但我有跟他說可以申訴並告知他到案的時間、地點，
    依據道路交通管理處罰條例的規定，視同收受舉發單」等語
    （見原審卷第22-24 頁）。是本件員警既已將舉發通知單交
    付予受處分人，雖為其所拒收，惟已告知應到案期間及處所
    ，並加以註記等情，依上開規定，即視同業已收受，可認上
    開舉發通知單業已合法送達予受處分人，況受處分人既經員
    警當場舉發有前述違規行為，復與執勤員警有違規與否之爭
    執，當對於其已經警舉發「闖紅燈」違規，且違規行為事件
    尚未終結情事知之甚詳，則其事後未於應到案日期即98年2
    月7 日前提出申訴，復未依規定到案聽候裁決及未能依最低
    額自行繳納罰鍰結案，致遭原處分機關參酌違反道路交通管
    理事件統一裁罰基準及處理細則之規定及受處分人所駕駛車
    輛為輕型機車等情，裁決罰鍰4, 500元，乃係可歸咎予受處
    分人，受處分人自不得以其拒簽收舉發通知單，再以其未收
    受舉發通知單云云，指摘原處分機關裁罰程序有何不當。
  (三)受處分人另對罰鍰金額過高有所疑義云云，惟觀諸現行法規，
    立法者經常授權行政機關在法定構成要件該當時，得依個別
    具體之情況，決定法律效果是否發生或如何發生，此即所謂
    行政裁量，上開道路交通管理處罰條例第53條第1 項規定「
    得處罰駕駛人1,800 元以上5,400 元以下罰鍰，即屬行政機
    關裁量之範圍。而交通主管機關為避免行政機關對於相同事
    件恣意為不同裁罰，既已依該條例第92條授權訂定違反道路
    交通管理事件統一裁罰基準表，行政機關對於具體交通違規
    事件，自應參酌該基準表規定之金額處以罰鍰，此既屬法律
    授權主管機關就裁罰事宜所訂定之裁量基準，又其罰鍰之額
    度並未逾越法律明定得裁罰之上限，且寓有避免各行政機關
    於相同事件恣意為不同裁罰之功能，為法所許可。是本件原
    處分機關依上開違反道路交通管理事件統一裁罰基準表裁決
    受處分人罰鍰4,500 元，並無違法之處。
  (四)綜上，受處分人確有上開違規情事，原處分機關援引道路交
    通管理處罰條例第53條第1 項、第63條第1 項第3 款規定，
    對受處分人裁處罰鍰4,500 元，並記違規點數3 點，經核與
    法並無違誤。原審因而依法駁回其異議，並無違誤。抗告人
    仍執陳詞提起抗告，並無理由，應予駁回。
四、據上論結，應依道路交通案件處理辦法第26條，刑事訴訟法
    第412 條，裁定如主文。
中    華    民    國    99    年    1     月    29    日
                  刑事第一庭    審判長法  官  周賢銳
                                      法  官  施柏宏
                                      法  官  黃仁松
以上正本證明與原本無異。
不得再抗告。
中    華    民    國    99    年    1     月    29    日
                                      書記官  林家煜

司法院資訊處製作；財團法人民間司法改革基金會備份。
